---
title: "Boletin Tema 1"
subtitle: Tratamiento de Datos. Grado en Ciencia de Datos- UV
author: "Gabriel Val Ballester"
date:  "`r Sys.Date()`"  #Pondría la fecha del día actual
params:
  lang: ES
lang: "`r switch(params$lang, ES = 'es-ES', EN = 'en-US')`"
output:
  html_document:
    echo: yes
    number_sections: yes
    theme: lumen
    toc: yes
  pdf_document:
    toc: no
    toc_depth: 3
    number_sections: yes
  html_notebook:
    echo: yes
    number_sections: yes
    toc: yes
language:
  label:
    fig: 'Figura '
    tab: 'Tabla '
    eq: 'Ecuación '
    thm: 'Teorema '
    lem: 'Lema '
    def: 'Definición '
    cor: 'Corolario '
    prp: 'Proposición '
    exm: 'Ejemplo '
    exr: 'Ejercicio '
    proof: 'Demostración. '
    remark: 'Nota: '
    solution: 'Solución. '
---


```{r setup, cache = F, echo = F, message = F, warning = F, tidy = F,}
# CONFIGURACIÓN GENERAL
library(knitr)
options(width = 100)
# Opciones generales chunks
## PARA GENERAR SOLO LOS ENUNCIADO include=FALSE
#opts_chunk$set(echo=F,message = F, error = F, warning = F, comment = NA, fig.align = 'center', dpi = 100, tidy = F, cache.path = '.cache/', fig.path = './figure/', include=FALSE)
## PARA Incluir la soluciones SOLO LOS ENUNCIADO include=TRUE
opts_chunk$set(echo=T,message = F, error = F, warning = F, comment = NA, fig.align = 'center', dpi = 100, tidy = F, cache.path = '.cache/', fig.path = './figure/', include=TRUE)
#options(xtable.type = 'html')
knit_hooks$set(inline = function(x) {
  
  if(is.numeric(x)) {
    round(x, getOption('digits'))
  } else {
    paste(as.character(x), collapse = ', ')
  }
})
#knit_hooks$set(plot = knitr:::hook_plot_html)
```

```{r,echo=FALSE}
# Especificamos las librerías necesarias en esta lista
packages = c("MASS","knitr","tidyverse","robustbase","car")
#use this function to check if each package is on the local machine
#if a package is installed, it will be loaded
#if any are not, the missing package(s) will be installed and loaded
package.check <- lapply(packages, FUN = function(x) {
  if (!require(x, character.only = TRUE)) {
    install.packages(x, dependencies = TRUE)
    library(x, character.only = TRUE)
  }
})
#verify they are loaded
#search()
```


1. Considera los conjuntos de datos mammals del paquete MASS y Animals2 del paquete robustbase.

a. Mira la las características de ambos conjuntos usando la ayuda.
```{r}

```

b. Usa las funciones dim, head, tail, str para una primera visión de los conjuntos de datos.
```{r}
library(MASS)
library(robustbase)

#Mammals
dim(mammals)
head(mammals)
tail(mammals)
str(mammals)

#Animals2
dim(Animals2)
head(Animals2)
tail(Animals2)
str(Animals2)
```

c. Muestra los nombres de las filas y las columnas (rownames, colnames)
```{r}
#filas
rownames(mammals)
rownames(Animals2)

#columnas
colnames(mammals)
colnames(Animals2)
```

d. Usa la función intersect y almacena en la variable commonAnimals los aminales que aparezcan
en ambos conjuntos
```{r}
#Animales que aparecen en ambos conjuntos
commonAnimals <- intersect(rownames(Animals2),rownames(mammals))
```

e. Usa setdiff para averiguar qué animales no están en ambos conjuntos. ¿Cuántos son ?. ¿Qué tipo
de animales son?
```{r}
differentAnimals<-setdiff(rownames(Animals2),rownames(mammals))
differentAnimals
#Son 5 animales los que no estan en ambos conjuntos
#el tipo de animales son diplodocus,potar monkey,triceratops,Brachiosaurus,Mole,Artic fox y Artic ground squirrel
```

f. Determina las diferencia entre los animales que no aparecen en ambos conjuntos.
```{r}
solomammals<-setdiff(rownames(A), commonAnimals)#obtenemos los comunes que no estan en Animals2
soloAnimals2<-setdiff(rownames(B), commonAnimals)#obtenemos los comunes que no estan en mammals

#Obtenemos la diferencia entre los que no aparecen en ambos conjuntos
setdiff(solomammals, soloAnimals2)
setdiff(soloAnimals2, solomammals)

```

2. La funcion qqPlot del paquete car puede ser utilizada para determinar gráficamente si una serie
de puntos siguen una distribución de datos Gaussiana. Si las muestras están dentro de las líneas
discontinuas podemos indicar que siguen una distribución Gaussiana con un 95 % de confianza.
Utilizando esta función representa el logaritmo neperiano (log) del peso del cerebro (brain weigths)
del registro de datos mammals del paquete MASS y conjunto de datos Animals2 de la librería
robustbase. ¿Presentan el mismo comportamiento ?.¿Podríamos decir que siguen una distribución
Gaussiana ?
```{r}
library(car)
library(MASS)
library(robustbase)
qqPlot(log(mammals$brain))
qqPlot(log(Animals2$brain))

#Presentan un comportamiento practicamente igual y a la vez ambos siguen una distribucion gaussiana
```

3. La función library sin argumentos abre una ventana y muestra las librerías que han sido instaladas.

a. Asigna el valor devuelto por esta función a la variable libReturn y observa su estructura.
```{r}
#asigancion y vemos la estructura
libReturn<-library()
str(libReturn)
```

b. Uno de los elementos de la lista es una matriz de caracteres. Muestra por pantalla los 5 primeros
elementos de esta matriz usando la función head.
```{r}
#cinco primeros elementos
head(libReturn$results,n=5)
```

c. Determina el número de librerías que tienes instaladas.
```{r}
#numero librerias instaladas
length(libReturn$results)

#El numero de ellas son 918
```

4. En las transparencias del tema 1 se citan los primeros pasos a seguir cuando se analiza un nuevo
conjunto de datos.

a. Determina las tres primeras etapas para el conjunto de datos cabbages del paquete MASS
```{r}
#Las 3 etapas para el conjunto cabbages
head(cabbages)
dim(cabbages)
tail(cabbages)
str(cabbages)

```

b. Puedes determinar el número de valores perdidos (almacenados como NA en R) usando la función
is.na. Determina el número de valores perdidos para cada una de las variables del conjunto
cabbages.
```{r}
any(is.na(cabbages))#saber si hay algun NA en el dataframe
colSums(sapply(cabbages, is.na))#sabiendo que no hay NAs comprobamos que es asi
```

c. Repite los apartados anteriores con el conjunto de datos Chile del paquete carData.
```{r}
library(carData)

#Primera parte
#Las 3 etapas para el conjunto cabbages
head(Chile)
dim(Chile)
tail(Chile)
str(Chile)

#Segunda parte
any(is.na(Chile))#saber si hay algun NA en el dataframe
colSums(sapply(Chile, is.na))#sabiendo que no hay NAs comprobamos que es asi
```

d. Utiliza la función summary, sobre cabbages y Chile y observa como, además de otros
estadísticos, también devuelve el número de valores perdidos de cada variable.
```{r}
summary(cabbages)
summary(Chile)
```

5. Muchas pruebas estadísticas suponen que los datos siguen una distribución Gaussiana. Utiliza la
aproximación visual proporcionada por qqPlot para determinar si podemos asumir que las variables
HeadWt y VitC del conjunto cabbages verifican esta condición.
```{r}
qqPlot(cabbages$HeadWt)#representación visual de HeadWt
qqPlot(cabbages$VitC)#representación visual de Vitc

#En ambos casos podemos suponer que siguen una distribucion gaussiana
```


6. Una representación habitual, para determinar la distribución de los datos de una variable cuantitativa
es el histograma (hist). Determina, de forma aproximada, utilizando el histograma, si hay diferencias
entre los contenidos de vitamina C (VitC), para las diferentes variedades de calabaza (variable Cult),
en el conjunto de datos cabbages.
```{r}

```

7. Un modelo sencillo para relacionar variables es la predicción lineal. En el siguiente ejemplo se utiliza el
conjunto de datos whiteside, de la librería MASS. Esta aproximación propone un modelo que predice
una variable a partir de otra. Una primera etapa para plantear esta aproximación sería representar
ambas variables mediante un diagrama de dispersión (Gráfico XY) y determinar si la relación entre
variables “parece” lineal. Si es así, podemos plantear un modelo lineal (en este caso según un factor),
donde se aprecia claramente que existe una relación lineal entre las dos variables consideradas. Observa
y ejecuta el siguiente código.

```{r}
#Diagrama de dispersión global.
plot(whiteside$Temp, whiteside$Gas)
#Diagrama de dispersión etiquetando según un factor.
plot(whiteside$Temp, whiteside$Gas, pch=c(6,16)[whiteside$Insul])
legend(x="topright",legend=c("Insul = Before","Insul = After"), pch=c(6,16))
# Planteamos 2 modelos lineales, uno para los datos de cada factor
Model1 <- lm(Gas ~ Temp, data = whiteside, subset = which(Insul == "Before"))
Model2 <- lm(Gas ~ Temp, data = whiteside, subset = which(Insul == "After"))
# Representamos las rectas correspondientes a cada modelo lineal
abline(Model1, lty=2)
abline(Model2)
```

a. Utiliza un procedimiento análogo para determinar si se aprecia una relación lineal entre los niveles de
vitamina C, VitC en función del peso de la calabaza, HeadWt, en el conjunto de datos cabbages.
```{r}

```

b. Repite el apartado anterior, pero obteniendo un modelo para cada una de las dos variedades de calabaza,
Cult. VerParámetros básicos plot.
```{r}

```

c. Usa summary con cada uno de los modelos obtenidos y observa Coefficients. Dado que hemos
planteado un modelo y = mx+n, donde y = V itC y x = HeadW t. La función lm nos permite obtener
(Intercept); n y la pendiente HeadWt; m (además de otros parámetros adicionales que evalúan la
caracterísiticas del modelo). Observa que en todos los casos, la pendiene es negativa indicando que las
calabazas de más peso contienen menos vitamina C. No te preocupes por el resto de parámetros del
modelo, por el momento.
```{r}

```

